【裁判字號】    89,台上,2575
【裁判日期】    890511
【裁判案由】    違反毒品危害防制條例
【裁判全文】
最高法院刑事判決                              八十九年度台上字第二五七五號
    上  訴  人  甲○○
右上訴人因違反毒品危害防制條例案件，不服台灣高等法院台南分院中華民國八十九
年二月十六日第二審判決（八十八年度上訴字第一七四九號，起訴案號：台灣嘉義地
方法院檢察署八十八年度偵字第五二一四號），提起上訴，本院判決如左：
    主  文
原判決撤銷，發回台灣高等法院台南分院。
    理  由
本件原判決認定上訴人甲○○意圖營利，竟基於販賣第二級毒品安非他命之概括犯意
，連續於民國八十七年十一月中旬某日，在嘉義縣朴子市○○路、海通路交叉口，以
新台幣（下同）一千元之價格，販賣少許（數量不詳，約可施用二次份量）安非他命
予陳柏仲施用（公訴人起訴書誤值為陳伯仲，且因施用毒品另案停止戒治付保護管束
中）。嗣於同年十二月三日下午六時許，經警在嘉義縣朴子市○○路嘉洲飯店六○八
室內查獲陳柏仲非法施用毒品案後，由陳柏仲配合警方撥打000000000號行
動電話聯絡上訴人約定交易時間（當日）、地點（在嘉洲飯店），佯稱欲購買安非他
命三千元，迨上訴人依約攜帶以塑膠瓶一小瓶、吸管分別包裝毛重約一‧四九公克（
報告機關誤載為○‧三七五公克，經第一審送憲兵司令部刑事鑑識中心鑑定後，淨重
○‧五六一四克，取樣○‧○三五二克、驗餘○‧五二六二克）之安非他命，在約定
交易地點即嘉義縣朴子市○○路嘉洲飯店六○八室內欲將上開毒品售予陳柏仲時，為
警當場查獲，並扣得分裝於吸管、塑膠瓶一小瓶內毛重約一‧四九公克之安非他命、
玻璃球吸食器一組（施用毒品部分業經另案送觀察、勒戒）。再承上販賣第二級毒品
安非他命牟利之概括犯意，於八十八年七月初某日，在嘉義縣朴子市省立醫院前，販
賣一小包安非他命一千元給吳崇文，為警循線於八十八年七月二十七日，在嘉義縣太
保市安仁里三塊厝二十號上訴人住處查獲上訴人，並再度扣得安非他命吸食器玻璃煙
斗一個（施用毒品部分業經另案送觀察、勒戒中）等情。因而撤銷第一審判決，改判
仍論處上訴人連續販賣第二級毒品罪刑，固非無見。
惟查：(一)、共同被告所為不利於己之陳述，固得採為其他共同被告犯罪之證據，但此
項不利之陳述，須無瑕疵可指，且就其他方面調查又與事實相符者，始得採為犯罪事
實之認定。原判決認定上訴人於八十七年十一月中旬某日，在嘉義縣朴子市○○路與
海通路口，以一千元之價格，販賣少許安非他命予陳柏仲，及於八十八年七月初某日
，在嘉義縣朴子市省立醫院前，以一小包安非他命一千元之價格，販賣予吳崇文之事
實，係以陳柏仲、吳崇文分別於警訊之供述為論據。然陳、吳二人所供向上訴人購買
安非他命之時間、數量，並非明確，且於嗣後偵審中又均否認向上訴人購買安非他命
，則先後陳述既屬矛盾不一，已非無瑕疵可指，乃原審未調查其他方面佐證，以察陳
、吳二人於最初警訊之陳述是否與事實相符，而專憑彼等於警訊之陳述，即認定上訴
人有此二次販賣安非他命之事實，其採證難謂於法無違。(二)、科刑之判決書，對於犯
罪事實，必須詳加認定，而後於理由內明其認定犯罪事實所憑之證據及其認定之理
由，方足以資論罪科刑，其所載事實與理由及主文，尤必相互一致，始為適法。依原
判決事實所載上訴人於八十七年十二月三日下午六時，與陳柏仲約定交易時間後，依
約帶以塑膠瓶一小瓶、吸管分別包裝之安非他命毛重約一‧四九公克，欲售予陳柏
仲時，為警當場查獲。但警察機關移送報告書所載查獲之安非他命為○‧三七五公克
，而經法務部調查局檢驗結果為淨重○‧六一公克，包裝重○‧八八公克（兩者合計
似即係原判決所認定之毛重一‧四九公克），及至第一審另函請憲兵司令部刑事鑑識
中心鑑驗，該鑑識中心又僅在第一審之函上記載淨重○‧五六一四克，取樣○‧○三
五二克，驗餘○‧五二六二克，三個單位所載之重量不一（見偵查卷第二十八頁、三
十二頁，一審卷第九九頁），原審依法務部調查局之檢驗認定毛重為約一‧四九公克
，但又依憲兵司令部刑事鑑識中心之鑑定而認定驗餘○‧五二六二克，並以之為諭知
沒收銷燬之依據，已有認定之事實、理由與主文不相一致之違誤。且對於其重量為何
不一﹖既經法務部調查局檢驗，何以再送憲兵司令部刑事鑑識中心鑑定﹖原判決未詳
予說明，亦有理由不備之違誤。(三)、犯販賣第二級毒品罪，供出毒品來源，因而破獲
者，得減輕其刑。毒品危害防制條例第十七條定有明文。原判決既認上訴人已供稱其
所持有之安非他命係由案外人蔡東良所出售，則對於上訴人此項有利於己之供述是否
屬實，即有調查之必要，且上訴人已供述其毒品來源者之姓名，亦非不能調查，乃原
審不予深入調查，即謂未有破獲蔡東良販賣安非他命之事證或犯行，而為撤銷第一審
減輕其刑之依據，自有應於審判期日調查之證據未予調查之違誤。上訴意旨指摘原判
決不當，非無理由，應認有撤銷發回更審之原因。
據上論結，應依刑事訴訟法第三百九十七條、第四百零一條，判決如主文。
中      華      民      國    八十九    年      五      月     十一     日
                              最高法院刑事第十一庭
                                  審判長法官  莊  登  照
                                        法官  洪  明  輝
                                        法官  黃  一  鑫
                                        法官  林  秀  夫
                                        法官  郭  毓  洲
      右正本證明與原本無異
                                              書  記  官
中      華      民      國    八十九    年      五      月     十八     日


司法院資訊處製作；財團法人民間司法改革基金會備份。
